臺灣高等法院臺南分院刑事判決　　　　　　　 九十三年度上易字第一二九號　 Ｃ
　　　上　訴　人　臺灣臺南地方法院檢察署檢察官
　　　被　　　告　甲　○　○
右上訴人因被告違反臺灣地區與大陸地區人民關係條例案件，不服臺灣臺南地方法院
九十二年度易緝字第一二六號中華民國九十三年一月三十日第一審判決（起訴案號：
臺灣臺南地方法院檢察署九十年度偵字第八七五六號），提起上訴，本院判決如左：
      主      文
原判決撤銷。
甲○○違反不得僱用大陸地區人民從事未經許可之工作之行為之規定，累犯，處有期
徒刑陸月，如易科罰金，以參佰元折算壹日。
      事      實
一、甲○○曾於民國（下同）八十七年間因違反麻醉藥品管理條例案件，經法院判處
    有期徒刑六月確定，並於同年六月六日易科罰金執行完畢，猶不知悔改。復自九
    十年七月二十八日起，以月薪新臺幣（下同）二萬元之代價，僱用大陸地區人民
    陳清妹，在台南縣仁德鄉○○村○○路十九號其所經營之小百合檳榔攤，從事未
    經許可之販售檳榔及飲料工作，嗣為警於九十年八月一日凌晨零時許，在上址當
    場查獲。
二、案經臺南縣警察局歸仁分局報請臺灣臺南地方法院檢察署檢察官偵查起訴。
      理      由
一、被告甲○○固坦認於右揭時、地僱用大陸地區人民陳清妹，從事販售檳榔及飲料
    工作等情，惟否認有何違反臺灣地區與大陸地區人民關係條例之犯行，並辯稱：
    我並不知陳清妹係大陸地區人民，她是看報紙前來應徵時，我沒查問她從哪裡來
    的云云。經查：（一）證人陳清妹於警詢中證稱：於民國八十七年十二月一日經
    朋友介紹和台灣男子許崑軒來台暫住，伊於九十年七月二十八日看中華日報第三
    二版有應徵檳榔小姐，乃撥打電話詢問而與被告認識，並於當日二十三時前往上
    班，擔任大夜班工作，於翌日上午七時下班，每日工作八小時，被告當初言明每
    月薪資為二萬元，試用期為一星期，伊共工作三天即被警查獲等語（見警卷第三
    頁），復有陳清妹之中華民國台灣地區旅行證影本、台南縣警察局歸仁分局太廟
    所違反社會秩序維護法案件現場紀錄一份在卷可稽（見警卷第六頁），足徵陳清
    妹係大陸地區人民，自九十年七月二十八日起至同年八月一日凌晨零時許止，在
    台南縣仁德鄉○○村○○路十九號小百合檳榔攤，以每月薪資二萬元受僱於被告
    從事販售檳榔及飲料工作等情屬實。（二）被告甲○○雖於警詢、原審偵審及本
    院審理時均辯稱：伊並不知陳清妹為大陸地區人士等語，而證人陳清妹於警詢中
    亦附合證稱：被告並不知道伊是大陸地區人士，且伊騙被告是外省籍人士等詞（
    見警卷第四頁），然證人陳清妹與被告係僱傭之密切關係，所證難免有失偏頗，
    難予驟採。況原審法院於九十三年一月十五日審理期日時當庭勘驗證人陳清妹之
    警詢錄音帶結果為：「(一)受訊問人陳清妹於訊問中以國語回答，略有口音，但並
    不明顯（部分名詞在語調上，如『一個星期』等語句，與臺灣地區人士口音不同
    ）。二、陳清妹於警詢陳述：「客人來買東西時候」之『時候』，其語調語音也
    與臺灣地區人士口音不同。三、．．．」（見原審法院九十三年一月十五日審判
    筆錄），足見證人陳清妹說國語之口音，與臺灣地區人士之口音已有所差異，而
    被告僅國小畢業，平日使用台語交談，但與陳清妹交談要經過另一位小姐翻譯成
    國語，業據其陳明在卷（見本院九十三年四月九日筆錄），由此可知被告對國語
    並非熟使用，且對完全不懂台語之陳清妹所說國語之口音鄉腔甚重，因而需要
    他人翻譯始能彼此交談至明。參以陳清妹案發時二十二歲（係六十七年十一月十
    三日生，有警局移送書年籍欄載明在卷），年紀尚輕，如係早年即在台之外省籍
    人士，應屬第三、四代，不可能完全不懂台語之聽說，此為眾所皆知之事，被告
    難推諉其不知曉，已見被告主觀上應知悉證人陳清妹是大陸地區人民無訛。再酌
    以，社會上一般應徵、聘僱員工之生活常情而言，被告於應徵員工之際，豈有連
    前來應徵者之身分，都未作初步查驗之理？況被告亦自承其是欲應徵年滿十八歲
    者，若不對證人陳清妹之身分作初步查驗，如何能知悉其已年滿十八歲？除非被
    告已知或略知證人陳清妹係大陸地區人士得以低薪僱請，否則斷無連渠之基本身
    分資料都不加查看，即予以僱用、信任而在上開小百合檳榔攤從事販售檳榔及飲
    料，收受買賣之金錢等工作，顯有悖事理及經驗法則，益徵被告主觀上應知悉證
    人陳清妹是大陸地區人民，至為明灼。綜上所述，相互參究，故被告上開所辯，
    顯係事後畏罪卸責之詞，無足採信。其事證明確，犯行洵堪認定。
二、核被告甲○○所為，係違反台灣地區與大陸地區人民關係條例第十五條第四款規
    定而犯同條例第八十三條第一項之罪。其曾於八十七年間因違反麻醉藥品管理條
    例案件，經法院判處有期徒刑六月確定，並於同年六月六日易科罰金執行完畢，
    有臺灣高等法院被告全國前案紀錄表一份在卷足憑，五年以內再犯本件有期徒刑
    以上之罪，為累犯，依刑法第四十七條規定加重其刑。
三、原審疏未詳加調查證據及未細心勾勒案情，遽以無證據證明被告犯罪，而為諭知
    無罪之判決，尚嫌速斷。檢察官上訴意旨執此指摘原判決不當，為有理由，自應
    由本院將原判決撤銷改判。爰審酌被告之素行、犯罪之動機、目的、手段、方法
    、所生之危害及犯後態度等一切情節，量處被告如主文第二項所示之刑，並諭知
    易科罰金，以三百元折算一日之標準。
據上論斷，應依刑事訴訟法第三百六十九條第一項前段、第三百六十四條、第三百七
十一條、第二百九十九條第一項前段，台灣地區與大陸地區人民關係條例第八十三條
第一項，刑法第十一條前段、第四十七條、第四十一條第一項，罰金罰鍰提高標準條
例第二條，判決如主文。
本案經檢察官廖椿堅到庭執行職務。
中    華    民    國      九十三      年      五      月      十八      日
                                  臺灣高等法院臺南分院刑事第四庭
                                      審判長法官  鄭    文    肅
                                            法官  高    明    發
                                            法官  王    浦    傑
右正本證明與原本無異。
不得上訴。
                                      法院書記官  蔡    振    豐
中    華    民    國      九十三      年      五      月     二十       日
附錄法條：
臺灣地區與大陸地區人民關係條例第十五條：
左列行為不得為之：
四、僱用或留用大陸地區人民在臺灣地區從事未經許可或與許可範圍不符之工作。
五、居間介紹他人為前款之行為。
臺灣地區與大陸地區人民關係條例第八十三條：
違反第十五條第四款或第五款規定者，處二年以下有期徒刑、拘役或科或併科新臺幣
三十萬元以下罰金。
